臺灣新北地方法院刑事判決
                                   110年度審易字第1255號
公  訴  人  臺灣新北地方檢察署檢察官
被      告  嚴慶昇


上列被告因侵占案件，經檢察官提起公訴（110 年度偵字第5603
號、第12504 號），因被告於本院準備程序中為有罪之陳述，本
院告知被告簡式審判程序之旨，並聽取當事人之意見後，經本院
裁定進行簡式審判程序，判決如下：
    主  文
嚴慶昇犯侵占離本人持有之物罪，處罰金新臺幣捌仟元，如易服
勞役，以新臺幣壹仟元折算壹日。未扣案之犯罪所得吉他壹把沒
收，於全部或一部不能沒收或不宜執行沒收時，追徵其價額。
    事實及理由
一、本案犯罪事實及證據，除犯罪事實欄一第2 行「拾獲」更正
    為「見」、同欄第4 行「基於侵占遺失物之犯意」更正為「
    基於侵占離本人持有之物之犯意」；證據清單編號1 「待證
    事實」欄第2 行「遺失」更正為「遺留」、證據清單編號4
    「新北市政府警察局永和分局永和派出所現場照片」更正為
    「現場暨路口監視錄影畫面截圖3 幀」，並補充「被告嚴慶
    昇於本院準備程序、審理中之自白」外，均引用如附件檢察
    官起訴書之記載。
二、按刑法第337 條所謂遺失物，係指本人無拋棄意思，而偶然
    喪失其持有之物，所稱其他離本人所持有之物，係指遺失物
    與漂流物以外，非本人拋棄意思而脫離本人持有之物（最高
    法院50年台上字第2031號判例要旨參照）。故除遺失物、漂
    流物外，凡非基於持有人之意思，一時脫離其本人所持有之
    物，均屬離本人所持有之物。查告訴人陳俊宇因一時疏漏，
    未將遺留在騎樓之吉他搬運回工作室，惟其仍知悉本案吉他
    遺留該處之情，業據告訴人方一宇、陳俊宇於警詢時指訴綦
    詳，足見告訴人陳俊宇並非不知本案吉他於何時、地遺失，
    故應認上開吉他為遺忘物而非遺失物；是核被告嚴慶昇所為
    ，係犯刑法第337 條之侵占離本人持有之物罪。本院審酌被
    告之素行、犯罪之動機、目的、手段、所取得財物價值、迄
    未賠償告訴人所受損失、於本院準備程序中終能坦承犯行之
    犯後態度，以及其於警詢中自陳高中畢業之智識程度、家庭
    經濟狀況貧寒，並參酌告訴人方一宇書面陳述之意見（見本
    院卷附被害人〔告訴人〕意見表）等一切情狀，量處如主文所
    示之刑，並諭知易服勞役之折算標準，以資懲儆。
三、查上述吉他1 把屬被告本件犯行之犯罪所得，並未扣案，亦
    未返還被害人，被告於警詢中雖供稱業將吉他變賣云云，然
    卷內尚乏事證資以證明該吉他確否變賣或變賣價款為何，為
    避免被告無端坐享犯罪所得，且經核本案情節，宣告沒收並
    無過苛之虞，是以上開犯罪所得，應依刑法第38條之1 第1
    項前段、第3 項之規定諭知原物沒收，於全部或一部不能沒
    收或不宜執行沒收時，追徵其價額。
據上論斷，應依刑事訴訟法第273 條之1 第1 項、第299 條第1
項前段、第310 條之2 、第454 條第2 項，刑法第337 條、第42
條第3 項前段、第38條之1 第1 項前段、第3 項，刑法施行法第
1 條之1 第1 項，判決如主文。
本案經檢察官林蔚宣提起公訴，檢察官盧祐涵到庭執行職務。
中　　華　　民　　國　 110　　年　　10　　月　　8 　　日
                  刑事第二十三庭  法  官  劉安榕
上列正本證明與原本無異。
如不服本判決，應於判決送達後20日內敘明上訴理由，向本院提
出上訴狀（應附繕本），上訴於臺灣高等法院。其未敘述上訴理
由者，應於上訴期間屆滿後20日內向本院補提理由書「切勿逕送
上級法院」。
                                  書記官  陳宥伶
中　　華　　民　　國　 110　　年　　10　　月　　8 　　日
附錄本案論罪科刑法條全文：
中華民國刑法第337條
意圖為自己或第三人不法之所有，而侵占遺失物、漂流物或其他
離本人所持有之物者，處1萬5千元以下罰金。
 附件
臺灣新北地方檢察署檢察官起訴書
                                    110年度偵字第5603號
                                    110年度偵字第12504號
    被　　　告　嚴慶昇　男　55歲（民國00年0月00日生）
                        住○○市○○區○○街000巷0號3樓
                        國民身分證統一編號：Z000000000號
上列被告因侵占案件，已經偵查終結，認應該提起公訴，茲將犯
罪事實及證據並所犯法條分敘如下：
        犯罪事實
一、嚴慶昇於民國109年11月22日3時50分許，行經新北市○○區
    ○○路000 號前騎樓，拾獲方一宇所有、斯時由陳俊宇保管
    持有而於搬運過程中遺留在該處之吉他1把（價值新臺幣5萬
    元），竟意圖為自己不法之所有，基於侵占遺失物之犯意，
    未將上開吉他交由警察機關依法處理，而於翌（23）日上午
    至福和橋下跳蚤市場將該吉他出售，予以侵占入己。嗣因方
    一宇、陳俊宇報警處理，警方調閱監視影像，始循線查獲上
    情。
二、案經方一宇、陳俊宇訴由新北市政府警察局永和分局報告偵
    辦。
        證據並所犯法條

編號 證據名稱 待證事實 1 被告嚴慶昇於警詢之供述 被告坦承於前揭犯罪事實所載時地，拿走告訴人遺失之吉他，並至跳蚤市場將該吉他出售等事實。 2 證人即告訴人方一宇於警詢之證述 證人方一宇將其所有之吉他放於新北市○○區○○路000 號騎樓，請其友人即證人陳俊宇代為保管，惟該吉他在該處遭人取走等事實。 3 證人即告訴人陳俊宇於警詢之證述 證人陳俊宇於搬運過程中將證人方一宇所有之吉他遺留在新北市○○區○○路 000號騎樓，惟該吉他在該處遭人取走等事實。 4 警員蔡昱郡職務報告、新北市政府警察局永和分局永和派出所現場照片、監視錄影檔案光碟 證明被告於前揭犯罪事實欄所載時地，將吉他取走之事實。 


二、核被告所為，係犯刑法第337 條之侵占離本人所持有之物罪
    嫌。至被告本案犯罪所得，請依刑法第38條之1第1項前段規
    定宣告沒收，如全部或一部不能沒收或不宜執行沒收時，請
    依同條第3 項規定追徵其價額。另告訴暨報告意旨固認本件
    被告涉犯竊盜罪嫌，惟查證人即告訴人方一宇、陳俊宇均陳
    稱係證人陳俊宇代證人方一宇保管前揭吉他，於搬運過程中
    遺失在該處，是應認該吉他已脫離其實力支配範圍內，而屬
    離本人持有之遺忘物，被告所涉應係侵占離本人所持有之物
    罪嫌，然此部分若成立犯罪，與上開起訴部分屬基本社會事
    實同一，應為起訴效力所及，爰不另為不起訴處分，附此敘
    明。
三、依刑事訴訟法第251條第1項提起公訴。
    此　致
臺灣新北地方法院
中　　華　　民　　國　 110　　年　　5 　　月　　5 　　日
                                   檢  察  官  林蔚宣